【裁判字號】    97,上訴,2332
【裁判日期】    970801
【裁判案由】    毒品危害防制條例等
【裁判全文】
臺灣高等法院刑事判決                97年度上訴字第2332號
上  訴  人
即  被  告  甲○○
義務辯護人  李靜蕙律師
上列上訴人即被告因毒品危害防制條例等案件，不服臺灣新竹地
方法院97年度訴字第77號，中華民國97年4 月11日第一審判決（
起訴案號：臺灣桃園地方法院檢察署96年度偵字第11524 號），
提起上訴，本院判決如下：
    主  文
原判決撤銷。
甲○○共同販賣第二級毒品，處有期徒刑參年捌月；扣案之大霸
牌行動電話壹支（搭配之門號為0000000000號）沒收
之，另未扣案之販賣第二級毒品所得新臺幣貳仟元沒收之，如全
部或一部不能沒收時，以其財產抵償之。又共同連續明知為禁藥
而轉讓，處有期徒刑壹年貳月，減為有期徒刑柒月；扣案之大霸
牌行動電話（搭配之門號為0000000000號）、摩托羅
拉牌行動電話（搭配之門號為0000000000號）各壹支
，均沒收之。應執行有期徒刑肆年，扣案之大霸牌行動電話壹支
（搭配之門號為0000000000號）及摩托羅拉牌行動電
話（搭配之門號為0000000000號）各壹支沒收之、另
未扣案之販賣第二級毒品所得新臺幣貳仟元沒收之，如全部或一
部不能沒收時，以其財產抵償之。
    事  實
一、甲○○與陳錦城（所涉販賣第二級毒品、轉讓禁藥罪，業由
    臺灣桃園地方法院另行以94年度訴字第838 號判處有期徒刑
    13年6 月、2 年6 月，嗣經本院以95年度上訴字第2280號撤
    銷原審判決，改判處有期徒刑10年、1 年9 月，並經最高法
    院於96年1 月26日判決駁回上訴而確定）係男女朋友關係，
    陳錦城在新竹縣關西鎮○○路105 號之5 經營「280 精品遊
    樂場電動玩具店」，甲○○在該店擔任店員，二人並同居在
    該店二樓。其等均明知甲基安非他命業經中央衛生主管機關
    明令公告列為禁藥管理，亦屬毒品危害防制條例第2 條第2
    項規定列為第二級毒品，依法不得販賣、轉讓予他人，(1)竟
    意圖營利，共同基於販賣第二級毒品甲基安非他命的犯罪意
    思聯絡及行為分擔，將陳錦城從不詳處所購入之第二級毒品
    甲基安非他命加以販賣，嗣於94年1 月12日晚上9 時30分許
    ，陳維其先撥打陳錦城持用之0000000000號行動電話與之聯
    繫後，陳錦城撥打電話告知甲○○，陳維其再至陳錦城指定
    之上開「280 精品遊樂場」，由甲○○以新臺幣（下同）2,
    000 元之價格，販賣第二級毒品甲基安非他命（約1 公克）
    予陳維其施用，甲○○及陳錦城即以此方式共同販賣第二級
    毒品甲基安非他命予陳維其1 次。(2)甲○○另基於轉讓禁藥
    之概括犯意，分別於94年1 月初某日及同月12日，在上開
    280 精品屋遊樂場地下室，無償轉讓禁藥甲基安非他命2 次
    （數量不詳，但未逾「轉讓持有毒品加重其刑之數量標準」
    所定之淨重10公克）予陳維其施用；並承上開同一概括犯意
    ，於94年1 月24日晚上19時58分許（原審略載為晚上8 時許
    ，應予更正），因前來店內消費之真實姓名年籍不詳綽號「
    阿超」之成年男子向甲○○表示欲施用甲基安非他命，甲○
    ○即承前開轉讓禁藥的連續犯罪意思，以其持用之行動電話
    （搭配門號為0000000000）撥打電話與同具有犯意聯絡之陳
    錦城聯絡（即0000000000號），陳錦城即交代甲○○無償轉
    讓約2 泡施用量之甲基安非他命（實際數量不詳，但未逾「
    轉讓持有毒品加重其刑之數量標準」所定之淨重10公克）予
    「阿超」施用，甲○○及陳錦城即以此方式共同轉讓屬禁藥
    之甲基安非他命1 次予「阿超」施用。嗣於94年2 月3 日晚
    上8 時許，為警在上開「280 精品屋遊樂場」查獲，並查扣
    陳錦城所持用之大霸（DBTEL） 牌行動電話（搭配門號為
    0000000000）、及甲○○所持用之摩托羅拉（MOTOROLA）牌
    行動電話（搭配門號為0000000000）各1支，始悉上情。
二、案經臺灣桃園地方法院檢察署檢察官自動簽分偵查起訴。
    理  由
壹、程序部分：
    按傳聞法則之重要理論依據，在於傳聞證據未經當事人之反
    對詰問予以核實，乃予排斥，惟若當事人已放棄對原供述人
    之反對詰問權，於法院審判時表明同意該等傳聞證據可作為
    證據，基於證據資料愈豐富，愈有助於真實發現之理念，並
    貫徹刑事訴訟法修法加重當事人進行主義之精神，確認當事
    人對於證據能力有處分權之制度，傳聞證據經當事人同意作
    為證據，法院認為適當者，亦得為證據。另當事人對於傳聞
    證據表示「沒有意見」，而未於言詞辯論終結前聲明異議（
    Without Objection ），應視為已有將該等傳聞證據採為證
    據之同意，此刑事訴訟法第159 條之5 定有明文（最高法院
    97年度台上字第931 號判決意旨參照）。本案被告及其辯護
    人於原審及本院審理程序中均已表示對本院所提示調查之卷
    內人證物證之證據能力沒有意見，迄本院辯論終結前，被告
    及其辯護人亦未爭執本案證據之證據能力，依刑事訴訟法第
    159 條之5 第2 項之規定，應視為被告已同意本案相關之傳
    聞證據均可作為證據，本院斟酌本案卷內之證據並非非法取
    得，亦無證明力明顯過低之情形，且經本院於審判期日依法
    進行證據之調查、辯論，被告於訴訟上之程序權，已受保障
    ，前開各該證據，均得採為證據，先予敘明。
貳、實體部分：
一、轉讓禁藥部分：
    上開轉讓禁藥之犯罪事實，業據上訴人即被告甲○○於原審
    及本院審理程序均供認不諱，其於本院審理期日並供稱：坦
    承此部分犯行，請求從輕量刑等語（本院卷第86頁反面、第
    87頁反面），核與證人陳維其於原審審理程序訊問時具結證
    稱：甲○○有請我施用安非他命，總共就是1 月初跟1 月12
    日兩次而已等語（原審77號卷第67頁至第73頁）大致相符。
    且被告坦認於94年1 月24日晚上8 時許，有提供甲基安非他
    命給綽號「阿超」之男子施用之情屬實，僅陳稱：因在該電
    動玩具店進出者甚多，迄今時隔多日，其已忘了「阿超」這
    個人，同時不知道他的真實姓名云云（本院卷第87頁反面）
    。此外復有監聽譯文1 份附卷可佐（第3029號偵查卷第35頁
    至第39頁）。是被告自白上開轉讓禁藥之犯行，核與事實相
    符。參以伊亦有施用毒品之犯罪前科紀錄，有本院被告前案
    紀錄表足參。伊當知甲基安非他命業經中央衛生主管機關明
    令公告列為禁藥管理，不得擅自轉讓。是其本案之轉讓禁藥
    犯行，事證明確，堪以認定，應予依法論科。
二、販賣第二級毒品部分：
    上訴人即被告甲○○固坦認有於94年1 月12日晚上，在上開
    「280 精品遊樂場」交付1 包信封予陳維其，並向其收取2,
    000 元之事實，惟矢口否認涉犯本件販賣第二級毒品犯行，
    辯稱：伊不知道陳錦城有販賣安非他命，伊以為陳維其所交
    付之2,000 元，是其先前在店裡打電動玩具時所積欠，伊確
    實不知道伊交給陳維其之信封內裝有安非他命云云。惟查：
（一）證人陳維其於94年1 月12日晚上9 時30分許，撥打陳錦城
      持用之0000000000號行動電話與之聯繫後，陳錦城販賣第
      二級毒品甲基安非他命（約1 公克）予陳維其施用之事實
      ，業據證人陳維其、共犯陳錦城於原審審理訊問時坦承不
      諱（原審838 號卷二第144 頁至第146 頁、第148 頁、第
      150 頁至第162 頁、第169 頁、原審77號卷第67頁反面）
      ，證人陳維其明確指證被告甲○○於前揭時地，有將安非
      他命裝在信封袋內交給其屬實（原審77號卷第67頁反面至
      第72頁反面、第74頁正面至第78頁反面），並有監聽譯文
      1 份（第3029號偵查卷第35頁至第39頁）可資佐證，且陳
      錦城此部分販賣第二級毒品甲基安非他命之犯行，業由臺
      灣桃園地方法院以94年度訴字第838 號判處有期徒刑13年
      6 月，嗣經本院以95年度上訴字第2280號撤銷改判處有期
      徒刑10年，並經最高法院於96年1 月26日判決駁回上訴而
      確定，有該案件一至三審判決書在卷足憑（原審838 號卷
      二第頁404 頁至第420 頁、本院卷第43頁至第69頁），是
      此部分犯行已足認定。
（二）且依據卷附證人陳維其持用之0000000000號行動電話（即
      Ｂ）與共犯陳錦城持用之0000000000號行動電話（即Ａ）
      於94年1 月12日晚上9 時29分許通聯，其監聽譯文略為：
      「…（Ｂ）那個有沒有…那個有沒有（Ａ）軟的，多少（
      Ｂ）二千，快點人家要（Ａ）呵呵呵，OK…」，緊接著，
      被告陳錦城旋撥打電話給綽號「小嫂」（即被告甲○○）
      之人（即Ｂ），其監聽譯文內容略為「…（Ａ）沒有開市
      喲（Ｂ）有呀（Ａ）那人家說沒有開店，貓王有沒有，貓
      王說去七、八次都沒有開店…（Ａ）你那裡還有沒有細的
      （Ｂ）有啊（Ａ）還有沒有2 包（Ｂ）有（Ａ）好，那我
      叫人過去拿（Ｂ）好（Ａ）好，貓王喲（Ｂ）要說誰嗎（
      Ａ）要「貓王」（Ｂ）好」，共犯陳錦城交代妥當後旋又
      撥打電話通知證人陳維其直接去關西店裡拿2,000 元的毒
      品，之後更於同日晚上9 時58分許，撥打電話與被告即甲
      ○○確認證人陳維其（即貓王）已前來拿毒品且有收取2,
      000 元，並於同日晚上9 時59分許，透過被告甲○○之行
      動電話與證人陳維其確認「（Ａ）那個有啦（Ｂ）有啦（
      Ａ）那個粗的，你要多少（Ｂ）4.1 （Ａ）好啦，一句話
      」等語（第3029號偵查卷第35頁至第39頁）。而被告甲○
      ○於原審共犯陳錦城案件審理時以證人身分證稱：有交付
      過安非他命給綽號「貓王」之人（按「貓王」為陳維其之
      綽號）等語屬實（見原審838 卷二第227 頁），並於本案
      原審審理時供稱：「細的」是安非他命，小嫂的部分就是
      我跟陳錦城的對話等語明確（原審77卷第82頁反面至第83
      頁反面），伊於本院審理時亦供認有於前開時、地，交付
      1 包信封予陳維其，並向其收取2, 000元之事實（本院卷
      第87頁反面）。綜上互核觀之，被告甲○○確係知悉要將
      甲基安非他命2 包交予陳維其，且有收取2,000 元，而證
      人陳維其所交付之2,000元，即為購買毒品價金之情，已
      可肯認。
（三）被告雖辯稱：伊以為陳維其所交付之2,000元是其先前在
      陳錦城所開設之「280精品遊樂場電動玩具店」賭玩電玩
      時所積欠之款項云云；但查在電玩店把玩或賭玩電玩，通
      常客人均需以現金交易方式進行，焉可能以賒帳方式為之
      ？是被告上開所辯，與常情有違，應係飾卸之詞，不足採
      信。且依照一般毒品交易常情，貨物之買賣均是一手交錢
      、一手交貨，故店員於接獲老闆指示，須交付貨物予某一
      特定顧客，並向該名顧客收取金錢時，理應知悉該金錢即
      為貨物之價金，除非該金錢遠大於貨物之價值，或老闆明
      示該金錢係他筆款項，方有例外之可能；而證人陳維其所
      交付金額為2,000元，其金額並無遠大於其所購買毒品價
      額之情，且共犯陳錦城亦無交代該筆金錢係陳維其所欠之
      他筆債務，是被告甲○○理應知悉其所收取者，即為購買
      第二級毒品之價金。況被告甲○○坦認與陳錦城係同居男
      女朋友關係，雙方同居在上開電玩店樓上（本院卷第87頁
      反面），並佐以被告甲○○已自承有本案之轉讓第二級毒
      品之犯行，有如前述，則伊對於第二級毒品甲基安非他命
      應知之甚詳。基此，伊自有可能知悉陳錦城有販賣毒品情
      事，伊既與陳錦城交往多年，過從甚密，甚且同居宛如夫
      妻，又一起購買毒品，一起施用毒品，於交付第二級毒品
      予他人又收取現金時，豈有不問明該金額是否為價金之理
      ？綜上，被告甲○○確係知悉交付者為第二級毒品，且收
      取之金額即為該毒品之價金，伊與共犯陳錦城確有販賣第
      二級毒品的犯意聯絡與行為分擔，應堪認定。是被告辯稱
      伊所收之2,000元係陳維其歸還日前打電動積欠之費用云
      云，顯與實情不符，不可採信。
（四）雖共犯陳錦城於原審審理時證稱：與甲○○同居快6 年的
      時間，就是販賣毒品的事情，不敢讓甲○○知道等語（原
      審77卷第76頁正面）。又證人陳維其亦於原審審理時證稱
      ：這2,000元是打電動的錢，實際上我買毒品的錢是事後
      交給陳錦城，我去的時候，她把兩個信封袋交給我，袋子
      是封住的等語（原審77卷第68頁正面、第69頁正面）。其
      2 人之證言均對被告有利；惟其2人於原審審理時之證言
      ，卻有許多矛盾之處，例如：(1)證人陳維其證稱：我一進
      去我就找比子（即被告甲○○），說大城（即共犯陳錦城
      ）說有兩個信封袋要交給我，結果她就從抽屜拿出兩個信
      封袋給我，那兩個信封袋裡面就各裝有安非他命等語（原
      審77卷第68頁正面），核與共犯陳錦城證稱：沒有兩小包
      ，就是用夾鏈袋再放入信封袋裝成1包等語（原審77卷第
      80 頁正面），有所不符、(2)共犯陳錦城並證稱：「小嫂
      」是我以前的員工，我忘記她真實姓名叫什麼等語（原審
      77卷第74頁反面），而被告甲○○卻坦認伊即是「小嫂」
      （原審77卷第83頁正面），且從共犯陳錦城既與被告甲○
      ○關係密切之程度觀之，焉可能不知「小嫂」即是被告甲
      ○○之理，其竟證稱：「小嫂」是其以前的員工，我忘記
      她真實姓名叫什麼等語，顯見其欲蓋彌彰之情。是其等2
      人之證言已有可疑之處。又證人陳維其前於原審另案審理
      共犯陳錦城有無販賣第二級毒品案件（即原審838號案件
      ）時，證稱購買之情為：第一次拿二千元分給我約一公克
      多左右，我拿錢給陳錦城時，陳錦城把錢拿給鈞哥，鈞哥
      就把毒品交給陳錦城，陳錦城再交給我等語（原審838卷
      第145 頁正面），核與監聽譯文所顯現之實情（即毒品係
      由甲○○交給陳維其）不符（第3029號偵查卷第35頁至第
      39頁），其翻異前詞迴護共犯陳錦城而為不實證言之情，
      至為顯然。再查，證人陳維其曾接受被告甲○○免費施用
      第二級毒品之招待，受有利益，詳如前述；而共犯陳錦城
      與被告甲○○係同居男女朋友關係，情誼深厚自不在話下
      ，是其等2人上開於原審有利於被告之證言，顯有迴護被
      告甲○○之嫌，與事實不符，均無可採。
（五）又顧客購買商品後，商家再附贈商品者，所在多有，例如
      購買一大包水餃或水果後，商家招待免費試吃水餃、水果
      ，亦屬常態，是被告於原審辯稱：如果知道是賣的，為何
      還要請他，他回家自己用他的東西就好了云云，亦無足採
      。
（六）此外，並有被告所有的摩托羅拉（MOTOROLA）牌行動電話
      （搭配門號為0000000000）、共犯陳錦城所有的大霸（
      DBTEL） 牌行動電話（搭配門號為0000000000）各1 支等
      物，可資證明。
（七）綜上，被告甲○○前開辯稱顯屬事後卸責之詞，不可採信
      。是本件事證已經明確，被告販賣第二級毒品犯行亦足以
      認定，所為應予以依法論罪科刑。
參、論罪科刑的理由：
一、按行為後法律有變更者，適用行為時之法律。但行為後之法
    律有利於行為人者，適用最有利於行為人之法律，刑法第2
    條第1 項定有明文（刑法第2 條係規範行為後法律變更所生
    新舊法律比較適用之準據法，是刑法第2 條本身雖經修正，
    但該條文既屬適用法律之準據法，本身尚無比較新舊法之問
    題，應逕適用裁判時之刑法第2 條規定以決定適用之刑罰法
    律）。又比較時應就罪刑有關之共犯、未遂犯、想像競合犯
    、牽連犯、連續犯、結合犯，以及累犯加重、自首減輕暨其
    他法定加減（如身分加減）與加減例等一切規定，綜其全部
    罪刑之結果而為比較（最高法院95年第8 次刑事庭會議決議
    參照）。查被告行為後，刑法第33條第5 款有關罰金之最低
    數額、第56條有關連續犯、第51條有關數罪併罰之方法等規
    定，業於94年2 月2 日修正公布，並均自95年7 月1 日起施
    行，茲就比較情形分述如下：
（一）刑法第33條第5 款有關罰金之最低數額部分，刑法分則編
      各罪所定罰金之貨幣單位原為銀元，修正前刑法第33條第
      5 款規定：「罰金：（銀元）1 元以上」，而銀元與新臺
      幣間之折算，依現行法規所定貨幣單位折算新臺幣條例規
      定，以銀元1 元折算新臺幣3 元；修正後刑法第33條第5
      款則規定：「罰金：新臺幣1 千元以上，以百元計算之」
      ；經比較修正前、後之規定，修正後刑法第33條第5 款所
      定罰金之最低數額，較之修正前提高，自以修正前刑法第
      33條第5 款之規定有利於被告。
（二）刑法第56條有關「連續數行為而犯同一之罪名者，以一罪
      論，但得加重其刑至2 分之1 」之連續犯規定，業經修正
      刪除。此雖非犯罪構成要件之變更，惟顯已影響行為人刑
      罰之法律效果，自屬法律變更。亦即被告基於概括犯意所
      為之數行為，自95年7 月1 日起已不再成立連續犯而得論
      以一罪，而應依具體行為之性質論罪。查被告於本案所為
      3 次轉讓第二級毒品安非他命之犯罪行為均發生於新法施
      行之前，且其所為之各次行為、時間，各均獨立，但其時
      間緊接，所犯係構成要件相同之罪名，主觀上顯係基於概
      括犯意所為，為連續犯，依修正前刑法第56條規定，論以
      一罪，較依新法分論以數罪之結果，對被告較為有利。
（三）刑法第51條有關數罪併罰之方法部分，修正前刑法第51條
      規定：「數罪併罰，分別宣告其罪之刑，依左列各款定其
      應執行者：」，其中第5 款規定：「宣告多數有期徒刑者
      ，於各刑中之最長期以上，各刑合併之刑期以下，定其刑
      期。但不得逾20年。」修正後刑法第51條第5 款規定：「
      宣告多數有期徒刑者，於各刑中之最長期以上，各刑合併
      之刑期以下，定其刑期。但不得逾30年。」；比較結果，
      修正後刑法並非較有利於被告，依刑法第2 條第1 項前段
      之規定，自應依行為時之法律即修正前之刑法第51條第5
      款之規定，定其應執行刑。
二、論罪：
（一）轉讓禁藥部分：
  １、查甲基安非他命業經行政院衛生署公告列入藥事法第22條
      第1 項第1 款之禁藥管理，而屬禁藥，同時亦係毒品危害
      防制條例第2 條第2 項第2 款所規定之第二級毒品。按藥
      事法第83條第1 項法定刑為7 年以下有期徒刑，得併科新
      臺幣500 萬元以下罰金，較毒品危害防制條例第8 條第2
      項之法定刑（處6 個月以上5 年以下有期徒刑，得併科新
      臺幣70萬元以下罰金）為重，且藥事法第83條第1 項係於
      93年4 月21日修正公布，同月23日施行，95年5 月30日修
      正公布之藥事法該條項並未修正，為毒品危害防制條例之
      後法，而毒品之範圍尚包括影響精神物質與其製品，而藥
      事之管理，非僅止於藥品之管理。又毒品未必係經公告之
      禁藥，禁藥亦未必為毒品，是毒品危害防制條例與藥事法
      二者，並無必然之特別法與普通法關係，故除有轉讓之第
      二級毒品達毒品危害防制條例第8 條第6 項之一定數量，
      經依法加重後之法定刑較藥事法第83條第1 項之法定刑為
      重之情形外，因藥事法第83條第1 項為後法，且為重法，
      應優先適用藥事法處罰，而本案卷內查無證據足資證明被
      告甲○○犯罪事實欄所載之轉讓甲基安非他命之確切數量
      為何，自不得依毒品危害防制條例第8 條第6 項規定加重
      其刑。
  ２、核被告甲○○無故轉讓屬禁藥之甲基安非他命予陳維其、
      「阿超」之成年男子施用之行為，此部分所為係犯藥事法
      第83條第1 項之轉讓禁藥罪。被告持有第二級毒品甲基安
      非他命之低度行為，為其轉讓第二級毒品甲基安非他命之
      高度行為所吸收，不另論罪。
  ３、共同正犯：被告甲○○與陳錦城就轉讓禁藥甲基安非他命
      予「阿超」施用之行為部分，具有犯意聯絡及行為分擔，
      應依修正前刑法第28條之規定論以共同正犯（理由同前所
      述）。
  ４、連續犯：被告甲○○先後多次轉讓禁藥甲基安非他命予陳
      維其、「阿超」施用之犯罪行為，在時間上接近、犯罪手
      法雷同、犯罪構成要件相同，顯然係出於概括的犯罪故意
      所為，屬於連續犯，依照修正前刑法第56條規定：「連續
      數行為而犯同一之罪名者，以一罪論。但得加重其刑至2
      分之1 。」，應論以一罪，並加重其刑度。是檢察官雖未
      就被告甲○○轉讓屬禁藥之甲基安非他命予陳維其施用的
      行為提起公訴；然此部分行為，與前開已起訴併經論罪之
      部分，具有連續犯之裁判上一罪關係，已如前述，應為起
      訴效力所及，且蒞庭公訴之檢察官即公訴人亦於原審審理
      時當庭擴充被告之犯行如事實欄所載（原審77號卷第83頁
      反面），基於審判不可分原則，本院自應併予審理，附此
      敘明。
（二）販賣第二級毒品部分：
  １、核被告甲○○販賣第二級毒品甲基安非他命予他人，此部
      分係犯毒品危害防制條例第4 條第2 項之販賣第二級毒品
      罪。被告持有第二級毒品甲基安非他命之低度行為，為其
      販賣第二級毒品甲基安非他命之高度行為所吸收，不另論
      罪。
  ２、共同正犯：查被告甲○○行為後，於95年5 月29日行為時
      ，修正前刑法第28條規定：「二人以上共同實施犯罪之行
      為者，皆為正犯。」；修正後刑法第28條規定：「二人以
      上共同實行犯罪之行為者，皆為正犯。」修正後刑法第
      28條規定之共同正犯，基於個人責任原則及法治國人權保
      障，限於直接從事構成犯罪事實之行為者（含共謀共同正
      犯），排除「陰謀共同正犯」及「預備共同正犯」之類型
      ，是修正後之共同正犯之可罰性要件之範圍業已限縮。惟
      本件情形，被告所為非屬「陰謀共同正犯」或「預備共同
      正犯」之類型，不論依修正前、後之規定，均構成共同正
      犯，對被告尚無有利或不利之情形，依刑法第2 條第1 項
      前段之規定，應適用修正前刑法第28條規定為論處。（最
      高法院96年度台上字第6427號判決意旨參照）是被告甲○
      ○與陳錦城2 人間，就上開販賣第二級毒品犯行，有犯意
      聯絡及行為分擔，應依修正前刑法第28條之規定論以共同
      正犯。
（三）數罪併罰：被告所犯之販賣第二級毒品罪與連續轉讓禁藥
      罪，犯意各別、行為互殊，罪名亦不相同，應予以分別論
      罪，合併處罰之。
（四）查被告甲○○與共犯陳錦城係同居男女朋友關係，情誼深
      厚，被告甲○○基於與陳錦城之親密關係，一時失慮而共
      同觸犯販賣第二級毒品之犯行，且本件販賣之對象僅有1
      人、次數僅有1 人，數量亦非眾多，是本院衡酌其情節尚
      堪憫恕，認如處以法定最輕刑7年有期徒刑，仍屬過重，
      爰依刑法第59條之規定，酌予減輕其刑。茲查被告甲○○
      本案行為後刑法第59條經文字修正，但為法院就酌減審認
      標準見解之明文化，非屬法律之變更，應依一般法律適用
      原則，適用裁判時法（最高法院95年度第21次刑事庭會議
      參照）。
三、原審對於被告甲○○予以論罪科刑，固非無見。但查（一）
    被告甲○○本案販賣第二級毒品之犯行犯罪之情狀，有情輕
    法重顯可憫恕，認科以最低度刑仍嫌過重之情形，原審未依
    刑法第59條酌減其刑，應有未恰。（二）被告甲○○本案連
    續轉讓禁藥甲基安非他命之犯行，因先後三次所轉讓之禁藥
    數量均屬微少，原審竟科處有期徒刑一年六月，減處有期徒
    刑九月，應嫌過重。（三）被告甲○○本案販賣第二級毒品
    、連續轉讓禁藥之行為後，刑法第28條共同正犯之範圍，已
    修正限縮於共同實行犯罪行為者始成立共同正犯，排除陰謀
    犯、預備犯共同正犯，新舊法就共同正犯之範圍，既有變動
    ，自屬行為後法律有變更，而非僅屬文字修正，有新舊法比
    較適用之問題，應適用修正前刑法第28條。原判決認以被告
    行為後刑法第28條之修正，對於被告並無有利或不利之情形
    ，自無適用新法第2 條第1 項之規定比較新舊法，應依一般
    法律適用原則，適用裁判時法，而逕依新法第28條規定論以
    共同正犯云云，自有適用法則不當之違法。
四、綜上，被告甲○○上訴否認有販賣第二級毒品之犯行，雖非
    足採；但其指摘原審關於其所犯連續轉讓禁藥部分量刑過重
    ，則為有理由；且查原審並有上開其他可議之處，即屬無可
    維持，應由本院予以撤銷改判。爰審酌被告甲○○自身已沾
    染施用毒品之惡習，應深知毒品危害人之身心健康匪淺，竟
    仍轉讓、販賣足以導致施用者精神障礙、性格異常之毒品甲
    基安非他命予他人施用，不僅戕害他人身心，亦對社會治安
    造成危害，及被告甲○○係基於同居人之指示乃將毒品販賣
    予他人之犯罪動機、手段、智識程度，及犯後在證據確鑿之
    情形下仍矢口否認販賣毒品之犯行而不知悔悟等一切情狀，
    分別就所犯上開2 罪，各量處販賣第二級毒品部分有期徒刑
    三年八月、連續轉讓禁藥部分有期徒刑一年二月。又查被告
    所犯上開連續轉讓禁藥罪，犯罪時間係在96年4 月24日以前
    ，核與中華民國九十六年罪犯減刑條例第2 條第1 項第3 款
    規定相符，且所宣告之有期徒刑未逾1 年6 月，應予減刑，
    爰依法減刑二分之一為有期徒刑七月。並依修正前刑法第51
    條第5 款之規定，定其應執行之刑為有期徒刑四年，以示懲
    儆。至扣案之大霸牌（DBTEL） 行動電話（搭配0000000000
    號門號）1 支，共犯陳錦城承認為其所有，且為供其聯絡轉
    讓禁藥給「阿超」所用之物，亦係其利用於販賣毒品連絡所
    用之物，應分別依刑法第38條第1 項第2 款（刑法第38條僅
    有法條內容用語之修改，並無有利或不利於被告之情形，此
    部分不生法律變更比較之問題）、毒品危害防制條例第19條
    第1 項宣告沒收。又扣案之摩托羅拉牌（MOTOROLA）行動電
    話（搭配之門號為0000000000號）1 支，被告甲○○承認為
    其所有，且為供其聯絡轉讓禁藥給「阿超」所用之物，應依
    刑法第38條第1 項第2 款宣告沒收。另被告甲○○販賣第二
    級毒品甲基安非他命予陳維其之次數共1 次及金額2,000 元
    ，係屬被告甲○○販賣毒品之所得，即被告販賣第二級毒品
    所得總計2,000 元，應依毒品危害防制條例第19條第1 項之
    規定宣告沒收，如全部或一部不能沒收時，則以其財產抵償
    之。
五、據上論斷，應依刑事訴訟法第369 條第1 項前段、第364 條
    、第299 條第1 項前段，藥事法第83條第1 項，毒品危害防
    制條例第4條第2項、第19條第1項，刑法第2條第1項前段、
    但書、第11條前段、第59條、第38條第1項第2款，修正前刑
    法28條、第56條、第51條第5款，中華民國九十六年罪犯減
    刑條例第2條第1項第3款、第7條、第11條，判決如主文。
本案經檢察官曾忠己到庭執行職務。
中    華    民    國    97    年    8     月    1    日
            刑事第九庭審判長法  官  陳貽男
                            法  官  許宗和
                            法  官  周盈文
以上正本證明與原本無異。
如不服本判決，應於收受送達後十日內向本院提出上訴書狀，其
未敘述上訴之理由者並得於提起上訴後十日內向本院補提理由書
（均須按他造當事人之人數附繕本）。
                            書記官  余姿慧
中    華    民    國    97    年    8     月    1    日
附錄：本案論罪科刑法條全文
毒品危害防制條例第4 條第2 項：
製造、運輸、販賣第二級毒品者，處無期徒刑或7 年以上有期徒
刑，得併科新臺幣700 萬元以下罰金。
藥事法第83條第1 項：
明知為偽藥或禁藥，而販賣、供應、調劑、運送、寄藏、牙保、
轉讓或意圖販賣而陳列者，處7 年以下有期徒刑，得併科新臺幣
500 萬元以下罰金。


司法院資訊處製作；財團法人民間司法改革基金會備份。
